【裁判字號】    98,家救,5
【裁判日期】    980114
【裁判案由】    訴訟救助
【裁判全文】
臺灣嘉義地方法院民事裁定  98年度家救字第5號
聲  請  人  甲○○
代  理  人  蕭敦仁律師
上列聲請人與蔡茂園間請求離婚事件聲請訴訟救助，本院裁定如
下：
    主      文
本件准予訴訟救助。
    理      由
一、本件聲請人以其與蔡茂園間訴請離婚事件（本院97年度家調
    字第850號），無資力支出訴訟費用，且非顯無勝訴之望，
    為此聲請訴訟救助等語，並提出財團法人法律扶助基金會嘉
    義分會法律扶助申請書、申請人資力審查詢問表、審查表、
    專用委任狀（以上均為影本）各1份以為釋明。
二、按當事人無資力支出訴訟費用者，法院應依聲請，以裁定准
    予訴訟救助。但顯無勝訴之望者，不在此限；法院認定前項
    資力時，應斟酌當事人及其共同生活親屬基本生活之需要。
    民事訴訟法第107條第1、2項定有明文。依上述法條規定，
    法院應依聲請准予救助，惟此項請求救助之事由，依同法第
    109條第2項之規定，無資力支出訴訟費用之事由，仍應釋明
    之。又經財團法人法律扶助基金會分會准予法律扶助之無資
    力者，其於訴訟程序中，向法院聲請訴訟救助時，應准予訴
    訟救助。但另有不符法律扶助事實之證明者，不在此限，法
    律扶助法第62條亦有明文。經查：
  (一)聲請人主張其與蔡茂園於民國72年11月26日結婚，育有已成
    年子女蔡瑢錡、蔡崴鈞，詎婚後未及二年，蔡茂園即未盡家
    庭責任，未持續支付生活費用，又初係晚歸，其後甚外出未
    歸，於聲請人懷有蔡崴鈞時亦發生外遇，嗣於93、94年間因
    業務侵占罪，經判刑入監執行一年，聲請人為家庭和諧百般
    忍讓，然蔡茂園仍不圖振作，雖告知聲請人在高雄賺錢，每
    週僅返家一次，惟未曾負擔家庭生計，端賴聲請人開設早餐
    店維持，然蔡茂園竟於97年9月初，為躲避地下錢莊之債務
    ，避匿行蹤，獨留聲請人及子女面對地下錢莊騷擾，無法安
    心度日，聲請人已身心疲乏，蔡茂園對聲請人及子女長期未
    盡照顧責任，且鮮少返家，甚觸法入監，並向地下錢莊借貸
    ，嗣為躲債而匿逃無蹤，已構成惡意遺棄，且有難以繼續維
    持婚姻之重大事由，爰依民法第1052條第1項第5款及第2項
    訴請離婚等情，已據聲請人於離婚事件中具狀陳明，並經本
    院依職權調閱該離婚卷查明。準此，聲請人訴請離婚，非顯
    無勝訴之望。
  (二)又經本院依職權自稅務電子閘門調閱聲請人財產資料，聲請
    人名下僅有96年度薪資所得新台幣（下同）1萬3,000元及獎
    金4,000元，有稅務電子閘門財產所得調件明細表1份可佐，
    經審酌聲請人及其基本生活需要，並參酌聲請人名下無不動
    產等情，聲請人所提事證，足已釋明無資力支出訴訟費用。
  (三)再者，聲請人經向財團法人法律扶助基金會申請法律扶助，
    經該分會核定准予扶助，有該分會申請編號0000000-N-007
    之前揭申請書及審查表影本附卷可憑，本院復查尚無其他不
    符法律扶助事實之情形，是聲請人聲請訴訟救助，核無不合
    ，應予准許。
三、爰依民事訴訟法第107條前段裁定如主文。
中    華    民    國    98    年    1    月     14    日
                  家事法庭法  官  李文輝
以上正本係照原本作成
如對本裁定抗告須於裁定送達後10日內向本院提出抗告狀。
中    華    民    國    98    年    1    月     14    日
                          書記官  黃秀嬌


司法院資訊處製作；財團法人民間司法改革基金會備份。
